【裁判字號】    97,訴,3843
【裁判日期】    980429
【裁判案由】    毒品危害防制條例
【裁判全文】
臺灣板橋地方法院刑事判決              97年度訴字第3843號
公  訴  人  臺灣板橋地方法院檢察署檢察官
被      告  甲○○
                    （現另案於臺灣雲林監獄執行中，暫寄押
選任辯護人  財團法人法律扶助基金會呂康德律師
上列被告因違反毒品危害防制條例案件，經檢察官提起公訴（97
年度偵字第7825號），本院判決如下：
    主  文
甲○○所犯如附表一所示之罪，各處如附表一所示之刑。應執行
有期徒刑捌年；扣案如附表二編號1 、2 所示之物均沒收銷燬之
；扣案如附表二編號3 、5 所示之物均沒收；未扣案之販賣第
二級毒品所得新臺幣肆仟元沒收之，如全部或一部不能沒收時，
以其財產抵償之。
    事  實
一、甲○○明知大麻及大麻種子分屬毒品危害防制條例第2 條第
    2 項第2 款所定之第二級毒品及同條例第14條所列管之物品
    ，均不得持有，竟基於持有第二級毒品大麻及大麻種子之犯
    意，於民國96年11月間，向其真實年籍不詳綽號「戽斗」之
    成年男性友人收受大麻及大麻種子，並將上開大麻及大麻種
    子予以分裝為2 包後（大麻毛重0.546 公克、大麻種子毛重
    0.951 公克）置於其向他人頂讓擬開設位於臺北縣新莊市○
    ○○街83號「宜康西藥房」內，而非法持有之。
二、甲○○復明知甲基安非他命屬毒品危害防制條例第2 條第2
    項第2 款所定之第二級毒品，不得持之以販賣，竟意圖營利
    ，分別基於販賣第二級毒品甲基安非他命之犯意，於不詳時
    間、地點，向真實姓名年籍不詳綽號「陳仔」之成年男子購
    入不詳數量之甲基安非他命，除部分供己施用者外，其餘以
    其所有門號0000000000號行動電話SIM 卡附掛於黑色MOTORO
    LA牌3G手機作為聯絡工具，伺機販售牟利，而於97年1 月初
    某日起至97年1 月中旬某日止（期間約於1 周），約每1 、
    2 日1 次之間隔，由鄭志雄先以其使用之0000000000號行動
    電話撥打甲○○上開行動電話約定交易毒品之時間、地點及
    價格後，在上開「宜康西藥房」附近，各以前2 次每包新臺
    幣1,000 元、末1 次每包2,000 元之價格，販賣第二級毒品
    甲基安非他命予鄭志雄3 次，販賣所得共為4,000 元（如附
    表一編號2 至4 所示）。
三、嗣於97年2 月19日2 時許，為警在上開「宜康西藥房」執行
    搜索時查獲，並扣得如附表二所示之物，始悉上情。
四、案經臺北縣政府警察局新莊分局移送臺灣板橋地方法院檢察
    署檢察官偵查起訴。
    理  由
壹、證據能力之認定
    按被告以外之人（含證人、鑑定人、告訴人、被害人、共同
    被告等）於審判外之陳述雖不符刑事訴訟法第159 條之1 至
    之4 等4 條之規定，而經當事人於審判程序同意作為證據，
    法院審酌該言詞陳述或書面陳述作成時之情況，認為適當者
    ，得為證據。而未於言詞辯論終結前聲明異議者，視為有前
    項之同意，刑事訴訟法第159 條之5 第1 項、第2 項分別定
    有明文。其立法意旨在於傳聞證據未經當事人之反對詰問予
    以核實，原則上先予排除，惟若當事人已放棄反對詰問權，
    於審判程序中表明同意該等傳聞證據可作為證據；或基於尊
    重當事人對傳聞證據之處分權，及證據資料愈豐富，愈有助
    於真實發見之理念，且強化言詞辯論主義，使訴訟程序得以
    順暢進行，上開傳聞證據亦均具有證據能力。本案被告甲○
    ○、辯護人及檢察官於言詞辯論終結前，均未就本院所認定
    犯罪事實而經調查採用之證據主張有刑事訴訟法第159 條第
    1 項不得為證據之情形，本院復審酌各該證據作成時並無違
    法及證明力明顯過低之瑕疵等情況，認為適當，且與本案犯
    罪事實具有關連性，是本案所認定犯罪事實所採用之證據均
    有證據能力，合先敘明。
貳、實體方面
一、上開事實，業據被告甲○○於本院審理時坦承不諱，核與證
    人鄭志雄於警詢、偵訊中證述之情節大致相符，並有鄭志雄
    使用門號0000000000號與被告使用門號0000000000號行動電
    話於97年1 月間之雙向通聯紀錄光碟1 片與輸出列印資料1
    份及查獲照片在卷可按，復有如附表二編號1 至3 、5 所
    示之物扣案為憑。又如附表二編號1 、2 、3 所示之物，均
    送請交通部民用航空局航空醫務中心鑑驗結果，分別為：(1)
    如附表二編號1 所示之白色透明結晶3 包（毛重2.211 公克
    ，驗前淨重1.291 公克，驗餘淨重1.2906公克）均含第二級
    毒品甲基安非他命成分；(2)如附表二編號2 所示之菸草碎片
    1 包（毛重0.546 公克，驗前淨重0.206 公克，驗餘淨重
    0.2052公克），含第二級毒品四氫大麻酚，為大麻主成分之
    一；(3)如附表二編號3 所示之植物種子1 包（毛重0.951 公
    克，驗前淨重0.491 公克，驗餘淨重0.0134公克），係大麻
    種子，此有該局航空醫務中心97年3 月5 日航藥鑑字第0971
    212 、0000000 號毒品鑑定書各1 紙在卷可佐（見97年度偵
    字第7825號卷第124 、125 頁）。上述鑑驗結果，均係檢驗
    機關本於專業知識及以精密儀器或科學檢驗方法所得之結論
    ，自可憑信，足見被告自白與事實相符，堪以採信。
二、按海洛因、甲基安非他命等毒品，本無一定之公定價格，是
    其各次買賣之價格，當亦各有差異，而或隨供需雙方之資力
    、關係之深淺、需求之數量、貨源之充裕與否、販賣者對於
    資金之需求程度，以及政府查緝之態度，進而為各種不同之
    風險評估，而為機動性之調整，是其價格標準，自非一成不
    變，且販賣者從各種「價差」或「量差」或「純度」謀取利
    潤方式，亦有差異，然其所圖利益之非法販賣行為目的，則
    屬相同，並無二致。因之，販賣利得，除經被告坦承，或其
    價量至臻明確，確實難以究其原委。然按一般民眾普遍認知
    之毒品非法交易，向為政府查禁森嚴且重罰不寬貸，衡諸常
    情，倘非有利可圖，絕無平白甘冒被重罰風險之理，從而，
    舉凡其有償交易，除足反證其確另基於某種非圖利本意之關
    係外，通常尚難因無法查悉其買進、賣出之差價，而諉無營
    利之意思，或阻卻販賣犯行之追訴。查被告為智識正常之成
    年人，對於甲基安非他命價格昂貴，取得不易，毒品交易為
    政府檢警機關嚴予取締之犯罪，法律並就此懸有重典處罰，
    當知之甚稔，而被告與證人鄭志雄並非至親，倘無從中賺取
    差價或投機貪圖小利，豈有屢屢甘冒重典依購入價格轉售或
    代購之理？是被告主觀上具有營利之意圖，亦臻明確。至販
    賣所得部分，雖被告之自白與證人鄭志雄於偵訊中證述之金
    額略有出入，本院依有利被告之認定，依被告之自白，認：
    前2 次各為1,000 元，末1 次為2,000 元。
三、綜上所述，本案事證明確，被告上開持有第二級毒品大麻、
    持有大麻種子及販賣第二級毒品甲基安非他命之犯行，均堪
    認定。
四、查甲基安非他命、大麻及大麻種子分屬毒品危害防制條例第
    2 條第2 項第2 款所稱之第二級毒品及同條例第14條列管之
    物品，均不得持有、販賣牟利，被告竟持有大麻、大麻種子
    及販賣甲基安非他命3 次予鄭志雄。核其所為，分別係犯毒
    品危害防制條例第11條第2 項持有第二級毒品罪、同條例第
    14條第4 項持有大麻種子罪及同條例第4 條第2 項販賣第二
    級毒品罪（詳如附表一編號1 至4 所示）。又其同時持有大
    麻及大麻種子，係一行為同時觸犯二罪名，為想像競合犯，
    應依刑法第55條規定，從較重之持有第二級毒品罪處斷；又
    公訴意旨雖未論及持有大麻種子之條文，惟於事實已明確記
    載被告持有大麻種子之事實，且本院認被告此部分與原起訴
    論罪之持有大麻罪間有想像競合之裁判上一罪關係，依審判
    不可分原則，乃為起訴效力所及，本院自得併予審判。再被
    告所為如附表一編號1 所示之持有大麻、大麻種子及編號2
    至4 所示3 次販賣甲基安非他命予鄭志雄之行為，犯意各別
    ，行為互殊，應分論併罰。公訴意旨雖認被告於97年1 月間
    販賣3 次甲基安非他命予鄭志雄，係接續犯之一罪關係，惟
    查，刑法於94年1 月7 日修正刪除第56條所定連續犯之規定
    ，於同年2 月2 日公布，並於95年7 月1 日施行；而基於概
    括犯意連續多次販賣毒品之行為，於刑法修正刪除連續犯規
    定之前，我國司法實務上均係依連續犯之規定論以一罪。又
    上開刑法第56條修正刪除之理由係：「對繼續犯同一罪名之
    罪者，均適用連續犯之規定論處，不無鼓勵犯罪之嫌，亦使
    國家刑罰權之行使發生不合理之現象。故基於連續犯原為數
    罪之本質及刑罰公平原則之考量，爰刪除有關連續犯之規定
    」等語，即係將本應各自獨立評價之數罪，回歸本來就應賦
    予複數法律效果之原貌。而所謂集合犯是指立法者所制定之
    犯罪構成要件中，本就預定有數個同種類之行為將反覆實行
    ，故將各自實現犯罪構成要件之反覆多數行為，解釋為集合
    犯，而論以一罪，此與連續犯係以概括之犯意而為數個獨立
    構成犯罪之行為，並不相同。觀諸毒品危害防制條例所定販
    賣毒品罪之構成要件文義，就「販賣」此一構成要件而言，
    並不以數個同種類之販賣行為反覆實行為必要；各自獨立之
    販賣行為間，自應分別評價，分別處罰，實無從認定立法者
    本即預定該犯罪之本質，必係數個同種類行為而反覆實行之
    集合犯行，故販賣毒品罪，難認屬集合犯至明。因此，就刑
    法修正施行後多次販賣毒品之犯行，自應採一罪一罰，始符
    合前揭刪除連續犯之立法本旨（最高法院96年度台上字第
    6048號判決意旨參照）。再觀諸本案被告與鄭志雄之交易方
    式，3 次交易毒品之時間各間隔1 至2 日，且毒品及價金均
    各次收訖，依一般社會健全觀念，其各行為獨立性甚為明確
    ，無從認為係數個販賣毒品之舉動接續施行，難認合為包括
    之一行為，故無從論以接續犯至明，是公訴意旨認應論以接
    續犯，容有未洽。爰審酌被告素行非佳，有違反藥事法、槍
    砲彈藥刀械管制條例等前案紀錄（有臺灣高等法院被告前案
    紀錄表在卷可參），為高中畢業之智識程度，竟未思以正途
    謀生，而圖不法利益，無視於政府所推動之禁毒政策，而持
    有及販賣毒品，毒害他人，惟其持有及販售毒品之數量甚少
    ，獲利不多，且其3 次販售之對象均為同一人，與坊間大盤
    販賣毒品者，情節尚有不同，及犯後於本院審理時坦承犯行
    ，態度尚佳，再兼衡其犯罪動機、目的、手段及家庭狀況等
    一切情狀，分別量處如主文所示之刑，並定其應執行之刑。
    辯護人以被告犯案態度、家庭狀況等情請求依刑法第59條規
    定酌減其刑，惟是否適宜依刑法第59條規定減輕其刑一節，
    必於犯罪之情狀，在客觀上足以引起一般同情，認為即使宣
    告法定低度刑期，猶嫌過重，始有其適用，至於被告家庭狀
    況、犯後坦承犯行、已知悔悟之情，均僅屬量刑時為法定刑
    內從輕科刑之因素，而依被告犯罪之原因與環境，在客觀上
    顯然並無任何足以引起一般人同情之要件，故無從依刑法第
    59條規定酌減其刑，併予敘明。
五、扣案如附表二編號1 、2 所示之物，經鑑定結果，各為第二
    級毒品甲基安非他命及含第二級毒品四氫大麻酚成分（為大
    麻的主要成分），已如前述，均應依毒品危害防制條例第18
    條第1 項前段規定沒收銷燬之。扣案如附表二編號3 所示之
    物，經鑑定結果，為大麻種子，雖非毒品危害防制條例第2
    條第2 項第1 款、第2 款規定之第一級毒品、第二級毒品，
    惟係違禁物，應依刑法第38條第1 項第1 款規定宣告沒收。
    又如附表二編號5 所示之黑色MOTOROLA牌3G手機1 支，係
    被告插入門號0000000000號SIM 卡使用之手機，經被告供承
    明確在卷（見本院卷第139 頁），則為被告所有之物，且為
    被告聯絡販毒所用之工具；與未扣案之販賣毒品所得各為
    1,000 元、1,000 元及2,000 元，合計4,000 元，係被告為
    本案販賣第二級毒品犯行所得之財物，均應依毒品危害防制
    條例第19條第1 項規定宣告沒收，就販賣毒品所得部分，如
    全部或一部不能沒收時，以其財產抵償之。至如附表二編號
    4 、5 、6 至10所示之物，雖均為被告所有，惟均與被告
    為本案持有或販賣第二級毒品之犯行無關，業據被告供明在
    卷（見本院卷第139 頁），且無積極證明足資證明與本案犯
    罪有關，爰均不併予宣告沒收，附此敘明。
據上論斷，應依刑事訴訟法第299 條第1 項前段，毒品危害防制
條例第4 條第2 項、第11條第2 項、第14條第4 項、第18條第1
項前段、第19條第1 項，刑法第11條、第55條、第38條第1 項第
1款 、第51條第5 款，判決如主文。
本案經檢察官連思藩到庭執行職務。
中    華    民    國    98    年    4     月    29    日
                  刑事第十四庭  審判長法  官  張江澤
                                      法  官  劉景宜
                                      法  官  陳海寧
以上正本證明與原本無異。
如不服本判決，應於收受本判決送達後10日內，向本院提出上訴
書狀，其未敘述上訴理由者，並得於提起上訴後10日內向本院補
提理由書狀（均須按他造當事人之人數附繕本）「切勿逕送上級
法院」。
                                      書記官  潘佳欣
中    華    民    國    98    年    4     月    29    日
附表一
┌──┬───────────┬─────────────────┐
│編號│  犯 罪 事 實         │          主              文      │
├──┼───────────┼─────────────────┤
│ 1  │被告於96年11月間某日起│甲○○持有第二級毒品，處有期徒刑肆│
│    │迄97年2 月19日2 時許，│月。扣案如附表二編號2 所示之物沒收│
│    │持有第二級毒品大麻及大│銷燬之；扣案如附表二編號3 所示之物│
│    │麻種子各1包。         │沒收。                            │
├──┼───────────┼─────────────────┤
│ 2  │被告於97年1 月初某日晚│甲○○販賣第二級毒品，處有期徒刑柒│
│    │間某時，在臺北縣新莊市│年貳月。扣案如附表二編號1 所示之物│
│    │中港一街83號「宜康西藥│沒收銷燬之；扣案如附表二編號5 所│
│    │房」附近，以1,000 元之│示之物沒收；未扣案之販賣第二級毒品│
│    │價格販賣第二級毒品甲基│所得新臺幣壹仟元沒收之，如全部或一│
│    │安非他命予鄭志雄。    │部不能沒收時，以其財產抵償之。    │
├──┼───────────┼─────────────────┤
│ 3  │被告於距上開編號2 所示│甲○○販賣第二級毒品，處有期徒刑柒│
│    │之時間後約1 、2 日之晚│年貳月。扣案如附表二編號1 所示之物│
│    │間某時，在上開「宜康西│沒收銷燬之；扣案如附表二編號5 所│
│    │藥房」附近，以1,000 元│示之物沒收；未扣案之販賣第二級毒品│
│    │之價格販賣第二級毒品甲│所得新臺幣壹仟元沒收之，如全部或一│
│    │基安非他命予鄭志雄。  │部不能沒收時，以其財產抵償之。    │
├──┼───────────┼─────────────────┤
│ 4  │被告於距上開編號3 所示│甲○○販賣第二級毒品，處有期徒刑柒│
│    │之時間後約1 、2 日之晚│年貳月。扣案如附表二編號1 所示之物│
│    │間某時，在上開「宜康西│沒收銷燬之；扣案如附表二編號5 所│
│    │藥房」附近，以2,000 元│示之物沒收；未扣案之販賣第二級毒品│
│    │之價格販賣第二級毒品甲│所得新臺幣貳仟元沒收之，如全部或一│
│    │基安非他命予鄭志雄。  │部不能沒收時，以其財產抵償之。    │
└──┴───────────┴─────────────────┘
附表二【扣案物品（查獲地點：臺北縣新莊市○○○街83號「宜
康西藥房」）】
┌─┬────┬─────────────┬──────────┬────────┐
│編│物品名稱│    檢   驗   結   果     │   鑑    定    書   │   備    註     │
│號│及數量  │                          │ （卷  面  位  置） │                │
├─┼────┼─────────────┼──────────┼────────┤
│1 │白色透明│送驗之3 包晶體（驗前淨重  │交通部民用航空局航空│依毒品危害防制條│
│  │結晶3 包│1.291 公克，驗餘淨重1.2906│醫務中心97年3 月5 日│例第18條第1 項前│
│  │（毛重  │公克）檢驗結果呈甲基安非他│航藥鑑字第0971212號 │段規定沒收銷燬之│
│  │2.211 公│命陽性反應。              │毒品鑑定書（見偵卷第│。              │
│  │克）    │                          │124頁）。           │                │
├─┼────┼─────────────┼──────────┼────────┤
│2 │菸草碎片│送驗之1 包（驗前淨重0.206 │交通部民用航空局航空│依毒品危害防制條│
│  │1 包（毛│公克，驗餘淨重0.2052公克）│醫務中心97年3 月5 日│例第18條第1 項前│
│  │重0.546 │檢驗結果含四氫大麻酚（    │航藥鑑字第0000000號 │段規定沒收銷燬之│
│  │公克）  │Terathydrocannabinol），為│毒品鑑定書（見偵卷第│。              │
│  │        │大麻主成分之一。          │125頁）。           │                │
├─┼────┼─────────────┼──────────┼────────┤
│3 │植物種子│送驗之1 包（驗前淨重0.491 │交通部民用航空局航空│依刑法第38條第1 │
│  │1 包（毛│公克，驗餘淨重0.0134公克）│醫務中心97年3 月5 日│項第1 款規定沒收│
│  │重0.951 │檢驗結果含Cannabinol，為大│航藥鑑字第0000000號 │。              │
│  │公克）  │麻種子。                  │毒品鑑定書（見偵卷第│                │
│  │        │                          │125頁）。           │                │
├─┼────┼─────────────┼──────────┼────────┤
│4 │分裝鏟3 │                          │                    │為被告施用毒品所│
│  │支      │                          │                    │用之物，與本案犯│
│  │        │                          │                    │罪無關，不併予宣│
│  │        │                          │                    │告沒收。        │
├─┼────┼─────────────┼──────────┼────────┤
│5 │行動電話│其中黑色MOTOROLA牌3G手機│                    │為被告販賣毒品所│
│  │8 支（含│  1 支插有門號為0000000000│                    │用之物，依毒品危│
│  │SIM卡） │  號之SIM 卡。            │                    │害防制條例第19條│
│  │        │                          │                    │第1 項規定沒收。│
│  │        ├─────────────┼──────────┼────────┤
│  │        │其餘2G手機7支。         │                    │與本案犯罪無關，│
│  │        │                          │                    │不併予宣告沒收。│
├─┼────┼─────────────┼──────────┼────────┤
│6 │殘渣袋5 │                          │                    │為被告施用毒品所│
│  │個      │                          │                    │剩餘之物，與本案│
│  │        │                          │                    │犯罪無關，不併予│
│  │        │                          │                    │宣告沒收。      │
├─┼────┼─────────────┼──────────┼────────┤
│7 │電子磅秤│                          │                    │                │
│  │2臺     │                          │                    │                │
├─┼────┼─────────────┼──────────┤                │
│8 │分裝袋4 │                          │                    │俱係「宜康西藥房│
│  │包      │                          │                    │」內原有之物或被│
├─┼────┼─────────────┼──────────┤告個人帳務紀錄，│
│9 │分藥器1 │                          │                    │與本案犯罪無關，│
│  │個      │                          │                    │均不併予宣告沒收│
├─┼────┼─────────────┼──────────┤。              │
│10│帳冊1本 │                          │                    │                │
└─┴────┴─────────────┴──────────┴────────┘
附錄本案論罪科刑法條：
毒品危害防制條例第4條第2項
製造、運輸、販賣第二級毒品者，處無期徒刑或 7 年以上有期徒
刑，得併科新臺幣 7 百萬元以下罰金。
毒品危害防制條例第11條第2項
持有第二級毒品者，處 2 年以下有期徒刑、拘役或新臺幣 3 萬
元以下罰金。
毒品危害防制條例第14條第4項
持有大麻種子者，處 1 年以下有期徒刑、拘役或新臺幣 1 萬元
以下罰金。


司法院資訊處製作；財團法人民間司法改革基金會備份。
